【裁判字號】    92,聲判,121
【裁判日期】    920909
【裁判案由】    聲請交付審判
【裁判全文】
臺灣臺北地方法院刑事裁定                        九十二年度聲判字第一二一號
    聲  請  人  甲○○
    代  理  人  王元勳律師
                許碧真律師
    被      告  ＴＩＮＧ，ＡＵ.
右列聲請人因被告過失傷害案件，不服臺灣高等法院檢察署九十二年六月九日檢紀崗
字第一四五一一號函覆關於：聲請人就臺灣臺北地方法院檢察署檢察官九十一年度偵
字第一九四００號不起訴處分一案聲請再議（台灣高等法院檢察署案號：九十二年度
上聲議字第二二一七號）為不合法乙案，聲請交付審判，本院裁定如左：
    主  文
聲請駁回。
    理  由
一、按告訴人不服上級法院檢察署檢察長或檢察總長認再議為無理由而駁回之處分者
    ，得於接受處分書後十日內委任律師提出理由狀，向該管第一審法院聲請交付審
    判；法院認為交付審判之聲請不合法或無理由者，應駁回之。刑事訴訟法第二百
    五十八條之一、第二百五十八條之三第二項前段分別定有明文。惟第二百五十八
    條之一所謂前條之駁回處分，係指第二百五十八條之駁回處分，即告訴人對檢察
    官所為之不起訴處分與緩起訴處分聲請再議，經上級檢察署檢察長認再議為無理
    由而以處分書駁回者而言。至於聲請再議已逾期等再議不合法之情形，目前檢察
    實務均係以公函通知再議不合法之意旨，並無製作處分書，並不屬於第二百五十
    八條之駁回處分，不得對之提起交付審判。再從貫徹刑事訴訟法採行彈劾主義（
    控訴主義）之精神而言，台灣高等法院檢察署既未曾就原不起訴處分是否適法為
    審酌，審判機關即不應過分侵越訴追機關之權限，而產生由審判機關輕易開啟審
    判程序之現象。（卷附：林俊益著，聲請法院交付審判，月旦法學第八十七期第
    二十頁；劉邦繡著，再議與交付審判之適用與疑義（三），法務通訊第二一０一
    期第三版；及本院九十二年度聲判字第一一七號裁定，均採前述見解。）
二、經查：本件聲請人甲○○前委任其胞姊李瑞姝為代理告訴人，以被告ＴＩＮＧ，
    ＡＵＤＲＥＹ  ＳＥＡＡ  ＨＯＵ涉犯過失傷害罪嫌，向台灣台北地方法院檢察
    署檢察官提出告訴後，業經該署檢察官於民國九十二年三月七日，以九十一年度
    偵字第一九四００號過失傷害案為不起訴處分；嗣聲請人不服，經原檢察官向台
    灣高等法院檢察署檢察長聲請再議，再經台灣高等法院檢察署檢察長以：聲請人
    所提再議之聲請，因聲請人告訴被告涉犯過失傷害罪嫌一案中，李瑞姝表示欲代
    理聲請人甲○○時，原未提出委任書狀，迄於九十一年十一月二十八日始補具委
    任書狀，然台灣台北地方法院檢察署檢察官於收受前開委任書狀後，並未傳訊李
    瑞姝令其陳述代理告訴意旨，並記明於筆錄，而僅傳訊聲請人於九十二年三月六
    日到庭，且於該庭期中，復未訊問聲請人是否告訴，是以李瑞姝既未踐行代理告
    訴之行為，即不發生代理告訴之效力，而聲請人亦未表明欲對被告提出告訴，則
    聲請人自非告訴人；嗣台灣高等法院檢察署雖將本件再議案件退回原地檢署檢察
    官察明補正結果時，聲請人亦僅表明追認李瑞姝代理之效果而已，然告訴既屬公
    法、程序法性質，自不能適用民法有關無權代理人經本人追認而為有效之規定，
    是以台灣台北地方法院檢察署檢察官九十一年度偵字第一九四００號過失傷害案
    件，顯未經聲請人提起告訴，而聲請人既非告訴人，聲請再議（台灣高等法院檢
    察署案號：九十二年度上聲議字第二二一七號）即非合法，是以再議不合法為由
    ，駁回再議聲請之事實，除有卷附台灣台北地方法院檢察署九十一年度偵字第一
    九四００號不起訴處分書、台灣高等法院檢察署九十二年六月九日檢紀崗字第一
    七六二五號函在卷可稽外，並經本院依職權調取台灣台北地方法院檢察署九十一
    年度偵字第一九四００號過失傷害、台灣高等法院檢察署九十二年度上聲議字第
    二二一七號過失傷害案件卷宗查核無訛。揆諸前揭說明，本件聲請交付審判，既
    係經台灣高等法院檢察署以聲請人再議之聲請為不合法而函知聲請人，而非以聲
    請人再議之聲請為無理由所為駁回再議之處分，本件交付審判之聲請即不合法，
    應予駁回。
三、至本件聲請交付審判意旨另以：所謂告訴乃告訴人向偵查機關申告犯罪事實請求
    訴追之意思表示，而合法之告訴乃偵查權發動之前提，然基於偵查犯罪之重要性
    及尊重告訴人之意旨，對於未經合法告訴之案件，仍許於審理中補行告訴，則於
    本件中舉重以明輕，告訴代理人既已表示告訴人訴追之意旨，而於事後補呈委任
    代理告訴狀，其告訴應為合法告訴，因認駁回處分不僅認事用法存有諸多違誤，
    且就調查被告於本件車禍有無過失亦有未盡之處，率以不合法為由駁回，於法自
    有未合等語，認台灣高等法院檢察署上開以聲請人再議之聲請為不合法而函知聲
    請人，於法不合。惟根據前揭說明，本件交付聲判之聲請既非合法，此部分聲請
    交付審判意旨所述情由，即非本院所得審究之範圍；況訴追要件是否具備、是否
    應發動偵查，亦屬檢察機關所應審酌、判斷之事項，本院更不宜僭代檢察機關以
    為決定，特此敘明。
據上論斷，應依刑事訴訟法第二百五十八條之三第二項前段，裁定如主文。
中      華      民      國    九十二    年      九      月      九      日
                          臺灣臺北地方法院交通法庭
                                審判長法  官  葉建廷
                                      法  官  林怡秀
                                      法  官  林鴻達
右正本證明與原本無異。
本裁定不得抗告。
                                      書記官  梁淑時
中      華      民      國    九十二    年      九      月      十      日


司法院資訊處製作；財團法人民間司法改革基金會備份。
